臺灣高等法院交通事件裁定　　　　　　 96年度交抗字第235號
抗　告　人
即受處分人　甲○○
上列抗告人因違反道路交通管理處罰條例案件，不服臺灣臺北地
方法院，中華民國96年3 月16日所為裁定（96年度交聲字第95號
），提起抗告，本院裁定如下：
    主  文
抗告駁回。
    理  由
一、本件聲明異議意旨略以：車牌號碼DUC-256 號輕型機車已經
    壞掉半年無法使用，不可能騎出去，應該是記錯車號等語。
二、按機器腳踏車，不在規定車道行駛，處新台幣6百元以上1千
     8百元以下罰鍰，又汽車駕駛人，駕駛汽車有違反本條例之
    行為，經交通勤務警察或依法令執行交通稽查任務人員制止
    時，不聽制止或拒絕停車接受稽查而逃逸者，除按各該條規
    定處罰外，處新台幣3千元以上6千元以下罰鍰，道路交通管
    理處罰條例第45條第13款、第60條第1 項分別定有明文。而
    道路交通管理處罰條例所稱之汽車，依該條例第3條第8款規
    定包括機器腳踏車。另逕行舉發違反道路交通管理事件，經
    汽車所有人依通知單之應到案日期前到案，並告知違規駕駛
    人姓名、身分證統一編號及住址者，處罰機關應即另行通知
    違規駕駛人到案依法處理；逾應到案日期，處罰機關應依道
    路交通管理處罰條例第85條第3 項規定處罰該汽車所有人，
    違反道路交通管理事件統一裁罰標準及處理細則第24條亦定
    有明文，易言之，如汽車駕駛人，為警當場攔停者，處罰機
    關固應對汽車之駕駛人為處罰，惟若舉發機關並非當場對該
    部汽車攔停，而係以科學儀器取得違規證據資料（如照相機
    或測速器）逕行舉發者，舉發機關只能對汽車所有人為掣單
    舉發，而如經舉發之汽車所有人在舉發通知單上所載之應到
    案日期前到案，並告知處罰機關違規駕駛人姓名、身分證統
    一編號及住址者，處罰機關應即處罰該違規駕駛人，而如汽
    車所有人未於應到案日期前到案或雖於應到案日期前到案，
    而未告知處罰機關實際之違規駕駛人者，處罰機關仍應依道
    路交通管理處罰條例第85條第3 項「本條例關於車輛駕駛人
    之處罰，如應歸責於車輛所有人者，處罰車輛所有人。」規
    定，對車輛所有人加以處罰。
三、受處分人甲○○固不否認車牌號碼DUC-256 號輕型機車為其
    所有之事實，惟否認有何裁決書所指之行為，陳稱：該機車
    已經壞掉停放在家裡四個多月，不可能騎出去等語，惟查：
    駕駛人於民國95年9月29日19時18分許，騎乘車牌號碼DUC-2
    56號輕型機車行經台北市○○路、信義路口之景福門處，不
    在規定車道行駛，嗣經交通勤務警察制止時，拒絕停車接受
    稽查而逃逸之事實，業據證人即開單員警侯仁宗於本院以具
    結擔保其供述之真實性並在負擔偽證罪之心理處罰狀態下證
    稱：「那台車從中山南路，中正紀念堂過來，南向北，行使
    圓環內側的汽車道，那是禁行機車道，我在攔停處攔他，他
    就是不停，衝著走，我那天有拿指揮棒。（車子車況如何？
    ）不錯，還衝很快。（會不會看錯車號？）沒有問題，一個
    男生騎的。（牌子、車型？）山葉那款，我當初只有記車號
    ，型式我沒有仔細看。（駕駛？） 2、30歲，是個年輕人。
    我有查他（機車違規）的紀錄，他還是有違規兩件，有結清
    ，但離我舉發只有一個月多，表示車子若沒有在使用，車子
    應該是有在使用中。」等語，而證人為原處分機關所認定受
    處分人有前開違規行為之原證人，依其到庭所陳述之經過並
    無違反經驗或論理法則之情形，且於本件卷存證據資料內並
    無任何證據足以證明證人所述虛偽，亦無足可顯信證人陳述
    不可採之證據存在，自不得僅因證人為本件開單告發受處分
    人之員警即否認其在訴訟上所具有之原證人資格，況本件受
    處分人所有車牌號碼DUC-256號輕型機車確有於95年8月21日
    於台北市○○路○段與廣州路口，因在交岔路口十公尺內停
    車之行為經警舉發，有台北市政府警察局舉發違反道路交通
    管理事件通知單在卷可稽，亦徵證人所述非虛；從而，本件
    受處分人既未能提出證據以資證明其無違規行為，則尚難認
    其所言為可採，本件事證明確，受處分人之違規行為堪以認
    定。綜上，原處分機關據以援引上開規定以及違反道路交通
    管理事件統一裁罰標準之規定裁罰，核無不當，本件異議為
    無理由，應予駁回。
四、抗告意旨略以：受處分人所有之DUC-256 機車故障沒有定律
    ，不可說機車離舉發日僅一月，一定是使用中。受處分人未
    能提出未違規事實，舉發人亦無證據讓受處分人心服。科學
    儀器有可能誤判，更何況是人。受處分人未能提出機車故障
    證明，是因機車年份已久沒有人會無故開據證明機車無法動
    彈等語提起抗告云云。
五、本院查：證人即開單員警侯仁宗與抗告人素不相識，亦無怨
    隙，應無甘冒觸犯偽證罪風險而設詞誣攀抗告人之理，此有
    原審卷第27頁侯仁宗證人結文可稽，是其證詞可採為證據。
    又證人目擊車型、顏色為抗告人所不否認（見原審96年2月5
    日訊問筆錄），是抗告意旨所述無證據證明有違規事實，並
    不可採。再查，抗告人於原審96年2月5日下午審理時陳稱：
    「從現在往前推，已近9 個月未用車。」，據此推論，抗告
    人認其機車在95年5 月左右已故障迄今，然原審調查抗告人
    所有DUC-256號機車，確有於95年8月21日因違規而遭舉發之
    事實，是認在本件舉發日前一月該機車仍可使用，此抗告人
    所辯事實不符。縱如抗告人所述92年8 月21日後機車有生故
    障之情，尚得商請車行為機械鑑定佐證是該機車零件否屬於
    「年久失修」狀態，抗告人驟以無人開據證明為由，難認原
    審裁定認事用法有何不當違誤，是本件抗告無理由，應予駁
    回。
據上論斷，應依道路交通管理處罰條例第89條、道路交通案件處
理辦法第26條，刑事訴訟法第412 條，裁定如主文。
中　　華　　民　　國　　96　　年　　4 　　月　　12　　日
                  交通法庭審判長法　官　 鄭文肅
　　　　　　　　　　　　　　　　法  官   蔡光治
　　　　　　　　　　　　　　　　法  官   陳貽男
以上正本證明與原本無異。
不得再抗告。
                                書記官   王泰元
中　　華　　民　　國　　96　　年　　4 　　月　　16　　日
